臺灣板橋地方法院民事判決　　　　　　 99年度重訴字第303號
原　　　告　宋林阿茂
　　　　　　宋家豪
　　　　　　宋維鎮
上　一　人
法定代理人　趙謙美
上三人共同
訴訟代理人　丁德勝律師
被　　　告　得立食品股份有限公司
法定代理人　陳國雄
訴訟代理人　朱仕義
被　　　告　美亞產物保險有限公司
　　　　　　　　　　　　5樓
法定代理人　蔡漢凌
訴訟代理人　陳界超
被　　　告　羅文德
上列當事人間請求侵權行為損害賠償事件，經本院於民國100 年
2月17日言詞辯論終結，判決如下：
     主    文
原告之訴及其假執行之聲請均駁回。
訴訟費用由原告負擔。
     事實及理由
一、原告起訴主張：
  (一)被告羅文德係受僱於另一被告得立食品股份有限公司（下稱
    得立公司），擔任司機之工作，於民國97年7月3日11時43分
    許，駕駛車牌號碼4432-DC 號自用小貨車沿新北市○○區○
    ○路（往板橋區○○路方向行駛，車輛投保任意保險於另一
    被告美亞保險股份有限公司，下稱美亞保險公司），行經永
    和路448 號前時，本應注意車輛行駛時，應注意車前狀況，
    隨時採取必要之安全措施，而依當時無不能注意之情事，竟
    疏未注意，猶貿然直行，適有原告之被繼承人宋忠明，自其
    位於新北市○○區○○路448 號住處1 樓將車牌號碼UYK-24
    8 號輕型機車，以倒退之方式自屋內往外牽出，遭被告羅文
    德駕駛之前揭自用小貨車撞擊，致宋忠明人車倒地，經送醫
    後，仍於翌日8 時32分許，因多重外傷引起顱內出血而死亡
    。原告等人分別受有下列之損失：
  1.原告宋林阿茂（31年5 月16日出生）為宋忠明之母親，除業
    已支出殯葬費用新臺幣（下同）60萬元外，尚有受撫養之權
    利，故於宋忠明97年7 月4 日死亡時計算平均餘命，尚有20
    年，若以97年臺灣地區平均每人每年消費支出為210,576 元
    ，受除中間利息，及其名下除宋忠明外，尚有7名 子女，平
    均分攤後，撫養費之損失371,563 元。另原告宋林阿茂遭逢
    喪子之痛，悲慟不已，受有精神上之損失100 萬元。
  2.原告宋家豪（70年4 月19日出生）為宋忠明之子，於宋忠明
    因車禍死亡時雖業已成年，然因其父親慘遭橫禍，精神受痛
    逾恆，受有精神上之損失100 萬元。
  3.原告宋維鎮（89年3 月17日出生）為宋忠明之子，年紀尚幼
    不能維持生活，至其成年尚有12年，若以97年臺灣地區平均
    每人每年消費支出為210,576 元，受除中間利息，及其尚有
    母親趙謙美為撫養義務人，故平均分攤後，撫養費之損失1,
    009,724 元。另原告宋維鎮遭逢喪父之痛，悲慟不已，受有
    精神上之損失100 萬元。
  (二)又原告等人業已領取強制汽車責任保險150 萬元，由原告三
    人均分，每人得50萬元，故原告等人扣除原領取之上開強制
    汽車責任保險理賠金50萬元後，因被告等人不法侵害原告之
    權利，已如前述，故爰依民法第184 條、第192 條、第194
    條及第188 條侵權行為之法律關係提起本件訴訟，並減縮請
    求聲明為：(1)被告羅文德、得立公司應連帶給付原告宋阿林
    茂1,471,563 元、原告宋家豪500,000 元、原告宋維鎮1,50
    9,724 元之損害賠償金，及均自97年7 月3 日起至清償日止
    ，按年息5 ％計算之法定遲延利息；(2)被告美亞保險公司應
    給付原告宋阿林茂1, 471,563元、原告宋家豪500,000 元、
    原告宋維鎮1, 50 9,724 元之損害賠償金，及均自97年7 月
    3 日起至清償日止，按年息5 ％計算；(3)前二項任一被告對
    於原告為給付後，其餘被告於該給付範圍內亦同免給付義務
    ；(4)願供擔保請准宣告得假執行。
二、被告等人則以：
  (一)伊當時車速僅30、40公里，因前方約20公尺處是紅燈，且伊
    駕車行經該地時並未看到宋忠明，僅聽到車子右前方後視鏡
    好像有碰撞到物品的聲音，再聽到有人大喊，伊隨即下車查
    看，始發現宋忠明及機車均倒在地上。
  (二)宋忠明於前揭時、地之行為，客觀上致伊並無法迴避本件車
    禍發生之可能性，且對於本件車禍肇事責任，原告等人曾以
    被告羅文達涉有過失致死案件提出告訴，業經臺灣板院地方
    法院檢察署以98年度偵續字第297 號不起訴處分，嗣因原告
    等人不服臺灣高等法院檢察署99年上聲議字第2244號駁回再
    議之處分，原告等人即向本院聲請交付審判，亦業經本院以
    99年度聲判字第29號聲請駁回確定，足認本件車禍純屬意外
    事故，被告並無任何故意或過失等語置辯，並聲明如主文第
    1 項所示；如受不利益之判決，願供擔保，請准宣告免為假
    執行。
三、兩造所不爭執之事項：
  (一)被告羅文德係受僱於另一被告得立公司，擔任司機之工作，
    於民國97年7 月3 日11時43分許，駕駛車牌號碼4432-DC 號
    自用小貨車沿新北市○○區○○路（往板橋區○○路方向行
    駛），該路段之時速限制為每小時50公里，而該車輛投保任
    意保險於另一被告美亞保險公司。
  (二)原告之被繼承人宋忠明，自其位於新北市○○區○○路448
    號住處1 樓將車牌號碼UYK-248 號輕型機車，以倒退之方式
    自屋內往外牽出，遭被告羅文德駕駛之前揭自用小貨車撞擊
    ，致宋忠明人車倒地，經送亞東紀念醫院診療後，仍於翌日
    8 時32分許，因多重外傷引起顱內出血而死亡。
  (三)原告等人業已領取強制汽車責任保險理賠金共150 萬元，原
    告每人均分得50萬元。
  (四)兩造對於本院依職權調閱渠等之財產總歸戶資料之真正並不
    爭執。
四、本件之爭點厥為被告羅文德對於系爭車禍事故，應否負擔過
    失侵權行為責任？茲分述如下：
  (一)按行為人雖非故意，但按其情節應注意，並能注意，而不注
    意者，為過失；行為人對於構成犯罪之事實，雖預見其能發
    生而確信其不發生者，以過失論，刑法第14條定有明文。再
    者，汽車駕駛人對於防止危險發生之相關交通法令之規定，
    業已遵守，並盡相當之注意義務，以防止危險發生，始可信
    賴他人亦能遵守交通規則並盡同等注意義務，若因此而發生
    交通事故，方得以信賴原則為由免除過失責任（最高法院84
    年度臺上字第5360號判例參照）。換言之，駕駛人已遵守交
    通規則，並盡相當注意義務以防止危險發生，即有信賴原則
    之適用，而得免除過失責任。蓋汽車駕駛人依規定遵守交通
    規則行車時，得信賴其他汽車駕駛人亦能遵守交通規則，故
    關於他人違規行為所導致之危險，僅就可預見，且有充足時
    間可採取適當之措施以避免結果之發生時，負其責任，對於
    他人突發不可知之違規行為並無防止之義務。而刑法上之過
    失犯，以行為人對於犯罪結果之發生按其情節應注意，並能
    注意，而不注意者，始克相當；若事出突然，依當時情形，
    不能注意時，縱有結果發生，仍不得令負過失責任（最高法
    院87年度臺上字第2457號判決參照）。又當事人主張有利於
    己之事實者，就其事實有舉證之責任。但法律別有規定，或
    依其情形顯失公平者，不在此限，民事訴訟法第277 條定有
    明文。原告等人主張渠等之權利，因被告等人不法之侵害而
    受有前揭之損害，參酌前揭說明，此有利於原告等人之事實
    ，自應由原告等人負舉證責任。
  (二)經查，被告羅文德所駕駛之自用小貨車，沿新北市○○區○
    ○路往板橋巿三民路方向行駛，於97年7 月3 日11時43分許
    ，行經永和路448 號前與宋忠明發生車禍等事實，為兩造所
    不爭執，已如前述。又依車禍之車損照片、中和分局轄內車
    禍死亡案現場勘察報告及所附被告羅文德駕駛之自用小貨車
    、宋忠明機車照片所示，被告羅文德所駕駛之自用小貨車右
    前方後視鏡桿彎曲、右前方後視鏡（距離地面高度約130 公
    分）有一刮擦痕且玻璃全部碎裂、右前板金凹陷（距離地面
    高度約82-89 公分）、右前燈照凹陷（距離地面高度約59-7
    8 公分）及右前保險桿有擦痕（距離地面高度約35-52 公分
    ），而宋忠明之機車尾部車殼破裂（距離地面高度約50-68
    公分）及車身左側有多處擦地痕等情，並參以被告羅文德於
    警詢時供稱：伊車第一次撞擊位置是汽車右後視鏡等語，及
    證人宋依婷於警詢時證稱：車禍當時有一台小貨車很快的沿
    永和路往板橋市○○路方向直行衝撞到機車尾部等語，復徵
    之宋忠明身高167 公分、員警勘察上開車輛車損時模擬一般
    人牽著機車倒車時身體頭部高度與被告羅文德所駕駛自用小
    貨車之後視鏡高度相近（分見臺灣板橋地方法院檢察署97年
    度相字第862 號相驗卷第76頁背面、第202 頁）等情，足認
    本件車禍發生應係宋忠明將上開機車自中和區○○路448 號
    房屋內倒車出屋外時，該機車之車尾及宋忠明之身體，均遭
    到行經該處之被告羅文德駕駛自用小貨車右前側及右後視鏡
    所撞擊，致宋忠明之機車向左側倒地，宋忠明則因此倒臥在
    上開自用小貨車右側車輪間。
  (三)證人宋依婷雖於偵查中證稱：當時被告的車子車速非常快等
    語，然被告於偵查中供稱：伊當時車速約時速30-40 公里，
    因前方約20公尺處已經變成紅燈等語，而本院詳觀道路交通
    事故現場圖及現場照片，顯示被告羅文德駕駛自用小貨車之
    右前車輪後留有煞車痕2.2 公尺，並參酌前司法行政部於62
    年5 月9 日函轉交通部道路交通安全督導會頒布之「一般公
    路汽車煞車距離、行車速度對照表」所示，一般道路煞車距
    離2.2 公尺至2.8 公尺之行車速度約時速20-25 公里，足認
    證人宋依婷前揭之證述，已有可疑。又臺灣板橋地方法院檢
    察署於偵查中曾囑託國立交通大學（下稱交通大學）就本件
    車禍肇事因素進行鑑定，交通大學於99年1 月12日以交大管
    運字第０九九一０００二九一號函復之行車事故鑑定意見書
    ，其鑑定結果認為：「小貨車右照後鏡玻璃破損掉落，以高
    度分析，推斷右照後鏡曾經撞擊被害人。機車尾燈總成與後
    貨架完全斷裂並脫落，應係遭小貨車直接側向撞擊所致，此
    與目擊證人所述情節相符。小貨車右前輪煞車痕終點為車輪
    所在，且其長度依紀錄為二點二公尺，推估小貨車緊急煞車
    前時速僅約二十餘公里（√〔２５４Ｘ０‧７５Ｘ２‧２＝
    ２０‧５ｋｍ／ｈ〕）。道路（黃線）標線外與鐵捲門之間
    寬度僅有一水泥水溝蓋，則機車出鐵捲門往後牽行至遭小貨
    車觸擊之時間極短暫‧‧‧」等語以觀，亦同本院上開審認
    。基此，依據本件車禍現場道路屬於乾燥之柏油路面（見偵
    查卷附道路交通事故調查報告表紀載）、車禍當時被告駕駛
    自用小貨車在現場所留煞車痕距離2.2 公尺，及上開交通大
    學鑑定意見推估被告羅文德當時駕駛自用小貨車緊急煞車前
    時速僅約20餘公里，及依道路交通事故調查報告表記載車禍
    路段之速限為時速50公里，顯見被告羅文德辯稱其駕駛上開
    自用小貨車行經車禍地點時尚未有超速行駛之違規行為等語
    ，應屬足取。
  (四)被告羅文德辯稱：本件車禍事故，伊並無注意之可能等情伊
    駕車行經車禍現場時並未看到宋忠明，僅聽到車子右前方後
    視鏡好像有碰撞到物品的聲音，再聽到有人大喊，伊隨即下
    車查看，始發現宋忠明及機車均倒在地上等語，足認被告羅
    文德發現宋忠明機車時，雙方之間的距離僅約數公尺，而依
    交通部於66年10月27日交路（六六）字第一０二七五號函頒
    「汽車行駛距離及反應距離一覽表」所示，汽車以時速30公
    里、35公里、40公里計算，每秒行進距離分別約8.33公尺、
    9.72公尺、11.11 公尺，則被告於車禍當時駕車以時速約30
    -40 公里之車速行駛，當其發現宋忠明機車時，雙方之間距
    離僅約數公尺，被告羅文德於數秒之反應時間內，已為緊急
    煞車之閃避行為，尚堪認被告羅文德當時已為必要之措施；
    再依本件車禍現場道路邊線（即黃實線）外與宋忠明機車倒
    出之房屋鐵捲門（即路面邊緣）之間僅有寬度不及一公尺之
    水泥水溝蓋，有現場事故調查報告表在卷可參，則宋忠明將
    機車自上開房屋鐵捲門處往後倒退至車禍撞擊處之時間應甚
    為短暫等節，亦為上開交通大學鑑定意見亦同本院上開所採
    認，並參酌車禍當時被告羅文德在駕駛座上駕駛自用小貨車
    ，其行駛中右前方視線遭到所駕駛貨車之右前角車體所遮擋
    因而造成視覺上死角，致車禍當時並未看到宋忠明機車，則
    被告羅文達對於宋忠明突然自屋內將機車倒出道路上之突發
    狀況，實無從預見，其當時能否有充足時間可採取適當之措
    施以避免撞擊被害人及其機車之結果發生，尚非無疑，且被
    告羅文達於發現宋忠明機車時立即採取煞車之措施，猶無法
    避免結果之發生，即不能令被告羅文達負過失責任。
  (五)原告雖主張被告羅文達當時如未超速，何以宋忠明會受有重
    度頭部外傷併顱骨骨折及腦內出血，甚至胸部挫傷及右側第
    三至六根肋骨骨折之嚴重傷害，並因此不治死亡，被告羅文
    達顯有未注意車前狀況及超速之過失等節，然本件車禍當時
    宋忠明機車之車尾及被害人之身體，均遭到被告羅文達駕駛
    自用小貨車右前側及右後視鏡所撞擊，宋忠明因此倒地而受
    有嚴重傷勢，經送醫不治死亡等事實，已如前述，此與車禍
    當時被告羅文達駕車之車速、宋忠明遭被告羅文達貨車撞擊
    及其倒地時身體部位等原因均屬相關，並不能以車禍當時宋
    忠明受傷嚴重，經送醫不治死亡之結果，即逕認被告羅文達
    當時有違規超速行駛或未注意車前狀況之過失。是以，原告
    此部分之主張，尚非足採。
五、綜上所述，原告迄今並未積極舉證證明被告羅文達於本件車
    禍事故中，主觀上具有故意或過失，及被告等人應負侵權行
    為損害賠償責任之有利於己之事實。是以，原告依據民法第
    184 條、第192 條、第194 條及第188 條侵權行為之法律關
    係提起本件訴訟，並請求(1)被告羅文德、得立公司應連帶給
    付原告宋阿林茂1,471,563 元、原告宋家豪500,000 元、原
    告宋維鎮1,509,724 元之損害賠償金，及均自97年7 月3 日
    起至清償日止，按年息5 ％計算之法定遲延利息；(2)被告美
    亞保險公司應給付原告宋阿林茂1, 471,563元、原告宋家豪
    500,000 元、原告宋維鎮1, 50 9,724 元之損害賠償金，及
    均自97年7 月3 日起至清償日止，按年息5 ％計算；(3)前二
    項任一被告對於原告為給付後，其餘被告於該給付範圍內亦
    同免給付義務，均為無理由，應予駁回。
六、原告之訴既經駁回，則其假執行之聲請，亦失所附麗，應併
    予駁回之。
七、本件事證已臻明確，原告雖對於交通大學之鑑定報告多有質
    疑，無非係以鑑定內容與證人宋依婷之證述不同，因而聲請
    傳訊製作該鑑定報告之鑑定人員到院說明，然上開鑑定報告
    內容並無明顯之瑕疵，且證人宋依婷之證詞如何不可採信，
    本院業已說明其事由，故原告此部分之請求，本院認與判決
    結果並無影響，故無傳訊之必要。另原告聲請本件車禍肇事
    責任送逢甲大學重新進行鑑定，然原告迄今並未說明有重新
    鑑定之必要性，故本院認無再送鑑定之必要，附此敘明。
八、訴訟費用負擔之依據：民事訴訟法第78條。
中    華    民    國    100   年    2     月    25    日
                  民事第二庭    法  官  吳振富
以上正本係照原本作成
如對本判決上訴，須於判決送達後20日內向本院提出上訴狀。如
委任律師提起上訴者，應一併繳納上訴審裁判費。
中    華    民    國    100    年   2    月     25    日
                                書記官  江文彬